【裁判字號】    95,易,1076
【裁判日期】    950630
【裁判案由】    侵占
【裁判全文】
臺灣臺中地方法院刑事判決              95年度易字第1076號
公  訴  人  臺灣臺中地方法院檢察署檢察官
被      告  乙○○
上列被告因侵占遺失物案件，經檢察官提起公訴（九十五年度偵
字第六五八六號），本院判決如下：
    主  文
乙○○無罪。
    理  由
一、公訴意旨詳如附件起訴書所載。
二、按犯罪事實應依證據認定之，無證據不得認定犯罪事實；不
    能證明被告犯罪者，應諭知無罪之判決，刑事訴訟法第一百
    五十四條第二項、第三百零一條第一項分別定有明文。又刑
    法第三百三十七條之侵占遺失物罪，以行為人意圖為自己不
    法之所有，而侵占遺失物、漂流物或其他離本人持有之物為
    構成要件，若行為人之持有遺失物、漂流物或其他離本人持
    有之物，主觀上非出於為自己不法所有之意圖，即不得科以
    本罪刑責。而上開所稱之遺失物，乃指所有人並無拋棄權利
    之意思，由於偶然事由而喪失持有之物，例如乘客下車時遺
    忘而未取去之物品，或運送過程中掉落之行李等。若該物品
    之喪失持有，係基於所有人拋棄權利之意思，即非所謂之遺
    失物。
三、本件公訴人認被告涉犯侵占遺失物之罪嫌，無非以被告於民
    國九十五年一月九日晚間十時三十分許，在臺中市○○街一
    五二號前，為警查獲其身上持有丙○○之土地銀行金融卡一
    張（卡號：000000000000）、古玉蘭之富邦銀行信用卡（卡
    號：0000000000000000）及郵局金融卡（卡號：0000000000
    0000）各一張為論據。訊之被告堅決否認有何侵占遺失物犯
    行，辯稱：丙○○之金融卡，伊係於九十四年八月，在工作
    地點大雅中科工地撿到的，因為伊是做倉管的，有保管工地
    遺失物之義務，後來工地工程告一段落，伊清理辦公室，把
    未經認領的遺失物都帶回家。古玉蘭之信用卡及金融卡，伊
    係於九十五年一月八日早上，在上班的路上撿到的，伊係基
    於保管之心態才撿起來，後來因為工作忙來不及處理，隔天
    就被查獲，伊並非存心侵占等語。
四、經查：
  (一)關於古玉蘭之信用卡及金融卡部分
    依古玉蘭於警詢時所述（見六五八六號偵卷第九頁），其富
    邦銀行信用卡及郵局金融卡係於九十四年九月十八日上午十
    一時二十分許，在臺中市○區○○○街失竊。本件被告供稱
    其係於九十五年一月八日上午拾獲該等信用卡及金融卡，卷
    內亦無證據顯示被告所述之拾獲時間與事實不符。因被告拾
    獲之時間與為警查獲之時間僅相隔一天，被告辯稱其係基於
    保管之心態予以拾起，嗣因工作忙碌未及送交警察處理即為
    警查獲，依照社會一般常情判斷並非全無可能，且檢察官亦
    未舉出證據證明被告確實係基於為自己不法所有之意圖而撿
    拾該等信用卡及金融卡，此部分既不能排除被告係基於保管
    目的而撿拾之可能性，自不得單憑被告持有之客觀事實，遽
    以推論其主觀上具有為自己不法所有之意圖，進而認定其行
    為構成侵占遺失物罪。
  (二)關於丙○○之金融卡部分
  1.丙○○於警詢、偵訊時均未到場陳述，於本院審理中經傳喚
    亦未到庭，是卷內並無證據足以證明被告所持有之丙○○土
    地銀行金融卡，丙○○並無拋棄權利之意思，係因偶然事由
    始喪失持有，而非其拋棄之物。
  2.被告係泰翰工程有限公司（下稱泰翰公司）所雇用之員工，
    自九十三年九月間起，被派往中鹿營造股份有限公司（下稱
    中鹿公司）位於大雅中科日東廠房工地擔任倉管人員，負責
    保管工地物品，該工程係分段施工，其中一段工程於九十四
    年底結束，除泰翰公司外，中鹿公司同時期亦有向冠綸行要
    求派遣人力等情，業據證人泰翰公司負責人甲○○、中鹿公
    司工事課課長丁○○於本院審理時證述明確（見本院卷第三
    二至四五頁），並有被告提出之泰翰公司服務證明書（附於
    本院卷內證物袋）可憑。又被告提出之中鹿公司材料機具借
    領單（附於本院卷內證物袋），其上記載冠綸行之員工丙○
    ○於九十四年十二月二十日向中鹿公司登記借用鋁梯及延長
    線，當日歸還，是被告所辯丙○○之金融卡其係於中鹿公司
    大雅中科工地拾獲，應屬事實。本件被告既擔任上開工地倉
    管人員負責保管工地物品，則其於工地持獲丙○○之金融卡
    後予以持有保管，尚難謂其主觀上具有為自己不法所有之意
    圖。至被告雖於工地工程告一段落後，將丙○○之信用卡攜
    回，然依證人丁○○、甲○○於本院審理時所述，中鹿公司
    及泰翰公司對於員工拾獲遺失物之保管方法，均未定有明確
    規範，是被告縱將所保管之遺失物攜回，亦僅屬保管方法是
    否妥適之問題，而無從逕此推論被告於拾獲之時主觀上即具
    有為自己不法所有之意圖。
五、綜上所述，本件依檢察官所提出證據及所指出之證明方法，
    尚不足使本院就被告主觀上係基於為自己不法所有之意圖而
    持有他人之信用卡及金融卡一節，形成確切無合理懷疑之心
    證。此外，復查無其他積極證據足以證明被告有公訴人所指
    犯行，不能證明被告犯罪，依法應為無罪之諭知。
據上論斷，應依刑事訴訟法第三百零一條第一項，判決如主文。
中    華    民    國    95    年    6     月    30    日
                  刑事第十二庭  審判長法  官  王鏗普
                                      法  官  莊深淵
                                      法  官  羅智文
上正本證明與原本無異。
如不服本判決，應於送達後十日內向本院提出上訴狀（須附繕
本），上訴於臺灣高等法院臺中分院。
                                      書記官  孫立文
中    華    民    國    95    年    6     月    30    日


司法院資訊處製作；財團法人民間司法改革基金會備份。
